【裁判字號】    99,破抗,9
【裁判日期】    990510
【裁判案由】    終止破產人破產
【裁判全文】
臺灣高等法院民事裁定                   99年度破抗字第9號
抗  告  人  甲○○
代  理  人  黃忠律師
相對  人即
破產管理人  侯水深律師
上列當事人間終止破產人破產事件，抗告人對於中華民國98年11
月23日臺灣臺北地方法院98年度執破字第6號所為裁定提起抗告
，本院裁定如下：
    主  文
原裁定廢棄，由原法院更為裁定。
    理  由
一本件抗告人於民國（下同）97年7月29 日向原法院聲請宣告破
  產，原法院以抗告人之資產約新台幣（以下同）921,597 元，
  債務共計20,465,436元（包括財政部台北市國稅局萬華稽徵所
  主張之96年度綜合所得稅本稅、利息等優先債權7,372,733 元
  ，其餘為普通債權），資產不足清償債務，且資產尚足以支應
  破產財團費用為由，於98年4月20日以97年度破字第62 號裁定
  宣告抗告人破產。原法院於98年7月2日選任相對人為破產管理
  人，經相對人於原法院所定申報債權期間截止後，於98年8 月
  21日陳報抗告人之債權表、資產表，記載破產債權總額為10,3
  90,945元（包括兆豐國際商業銀行18,212元、鄭月雲100 萬元
  、陳正平200 萬元等普通債權，及財政部臺北市國稅局萬華稽
  徵所之96年度綜合所得稅7,341,116元、核定利息31,617 元，
  共計7,372,733 元之優先債權），破產財團之財產包括：1.現
  金928,710元、2.西元1995年份，車牌號碼：4357-JT之裕隆汽
  車乙輛（於98年8月28 日第一次破產債權人會議中，破產債權
  人及破產人均同意由破產人以7,000元出售，經相對人於98年9
  月10日出賣取得價金7,000 元）、3.方魁圖書出版事業股份有
  限公司之股份2,300股。原法院嗣依相對人之聲請，於98 年11
  月23日裁定相對人迄98年11月23日止之報酬為5萬元。
二相對人依破產法第148 條規定，向原法院聲請宣告破產終止。
  原法院以原裁定宣告抗告人破產終止，理由略以：破產財團之
  財產不足清償財政部臺北市國稅局萬華稽徵所之優先債權，普
  通債權人已無平等受償可能，且財政部台北市國稅局萬華稽徵
  所不參加債權人會議，亦不願擔任監查人，無由達成破產宣告
  之目的，已無進行破產程序之實益，為免無謂增加財團費用，
  爰參照98年6月30日最高法院98年度第4次民事庭會議決議(一)意
  旨，類推適用破產法第148 條規定，宣告破產終止云云，固非
  無見。惟：(一)上開最高法院民事庭會議決議，係針對「債務人
  之財產僅足清償財團費用及財團債務，而不足以清償稅捐等優
  先債權時，其聲請宣告破產，法院應否准許？」作成之決議，
  與法院應否裁定宣告破產終止，要屬二事。本件原法院既已宣
  告抗告人破產，並進行調查、扣押破產財團之財產及選任破產
  管理人等程序，相對人亦已進行編製抗告人之債權表及資產表
  、召開債權人會議、變賣破產財團之財產等程序，而將近得以
  破產財團之財產分配破產債權人階段，為何仍得參照上開決議
  意旨，認為本件無破產實益？未見原法院說明其理由。(二)按破
  產法第148條規定，破產宣告後，如破產財團之財產不敷清償
  財團費用及財團債務時，法院因破產管理人之聲請，應以裁定
  宣告破產終止，原法院未及查明本件財團費用及財團債務內容
  、金額若干，及破產財團是否足敷清償財團費用及財團債務等
  事項，致本院無從認定是否符合上開規定要件，且破產財團不
  足清償（財政部台北市國稅局萬華稽徵所）優先債權情形，如
  何得以類推適用破產法第148 條規定之詳細理由，未見原法院
  為充分之論述。(三)財政部台北市國稅局萬華稽徵所不參加債權
  人會議，亦不願擔任監查人，對於破產程序之進行有何影響，
  而有導致破產宣告之目的無法達成之可能？原法院亦未詳為論
  述。因認原法院宣告終止破產，尚屬率斷，抗告人指摘原裁定
  不當，求予廢棄，為有理由。又因上開本院指摘各點事項，須
  由原法院詳為調查、充分說明，本院爰不自為裁定，將本事件
  發回原法院更為適法之裁定。
三據上論結，本件抗告為有理由，裁定如主文。
中    華    民    國    99    年    5     月    10    日
                    民事第四庭
                        審判長法  官  張劍男
                              法  官  彭昭芬
                              法  官  翁昭蓉
正本係照原本作成。
本裁定除以適用法規顯有錯誤為理由外，不得再抗告。如提起再
抗告，應於收受後10日內委任律師為代理人向本院提出再抗告狀
。並繳納再抗告費新台幣１千元。
中    華    民    國    99    年    5     月    12    日
                              書記官  張淑芬

司法院資訊處製作；財團法人民間司法改革基金會備份。
